臺灣桃園地方法院刑事判決
110年度訴字第415號
公  訴  人  臺灣桃園地方檢察署檢察官
被      告  蘇聖翔


選任辯護人  黃國展律師(法扶律師)
上列被告因毒品危害防制條例案件，經檢察官提起公訴（109年
度偵字第36829號），本院判決如下：
    主  文
蘇聖翔共同犯販賣第三級毒品未遂罪，處有期徒刑壹年拾月。扣
案之手機壹支（搭載門號為○○○○○○○○○○號SIM卡壹張）、毒品咖
啡包陸包（驗餘淨重二十三點七零公克），均沒收。
    事  實
一、蘇聖翔、陳世晟（因本案經本院通緝中）明知毒品危害防制
    條例第2條第2項第3款所定之第三級毒品，依法不得持有或
    販賣，竟意圖營利，共同基於販賣第三級毒品之犯意聯絡，
    由蘇聖翔以其微信暱稱「66666」(ID：xxxx666666xxx6)之
    帳戶，在「NO哥氣球館」群組中，向不特定人傳送「台北支
    援飲料」、「中壢支援」之暗示販賣毒品咖啡包之訊息，吸
    引有施用毒品咖啡包需求者與之聯繫。適有員警因執行網路
    巡邏發現前揭訊息，遂喬裝購毒者與蘇聖翔聯繫表示欲購買
    毒品，嗣雙方聯繫後，約定就外包裝袋為熊頭樣式之毒品咖
    啡包（下稱本案毒品咖啡包）10包，以新臺幣4,500元交易
    ，並定於民國109年11月24日15時20分許，在桃園市○○區○○
    路0段000號交易。隨後由陳世晟在所穿牛仔褲左側褲檔內（
    鼠蹊部）夾藏本案毒品咖啡包6包，並駕駛車牌號碼0000-00
    號自用小客車搭載蘇聖翔、不知情之林旻軒(本案涉犯販賣
    毒品未遂犯嫌，經檢察官為不起訴處分)，至上開交易地點
    與喬裝員警見面，於陳世晟要求喬裝員警上車交易毒品時，
    員警表明身分後並當場執行逮捕，蘇聖翔、陳世晟因而未遂
    ，並為警扣得本案毒品咖啡包6包（經送鑑驗含有第三級毒
    品4-甲基甲基卡西酮、甲基-N，N-二甲基卡西酮成分，惟無
    積極證據足認蘇聖翔明知本案毒品咖啡包混合前揭多種第三
    級毒品成分；驗餘淨重23.70公克）、蘇聖翔本案所用手機1
    支（搭載門號為0000000000號SIM卡1張，下稱本案手機）。
二、案經桃園市政府警察局中壢分局報告臺灣桃園地方檢察署檢
    察官偵查起訴。
    理  由
壹、證據能力：
一、按被告以外之人於審判外之言詞或書面陳述，除法律有規定
    者外，不得作為證據；被告以外之人於審判外之陳述，經當
    事人於審判程序同意作為證據，法院審酌該言詞陳述或書面
    陳述作成時之情況，認為適當者，亦得為證據；當事人、代
    理人或辯護人於法院調查證據時，知有第159 條第1 項不得
    為證據之情形，而未於言詞辯論終結前聲明異議者，視為有
    前項之同意。刑事訴訟法第159 條第1 項及第159 條之5 分
    別定有明文。本判決下列所引用被告以外之人於審判外之陳
    述（含書面陳述），被告蘇聖翔及辯護人於本院準備程序中
    均已同意上開證據具有證據能力（見本院卷二第117頁），
    而被告、辯護人、檢察官迄於言詞辯論終結前亦未就證據能
    力聲明異議，本院審酌上開證據資料作成時之情況，尚無違
    法、不當或顯不可信情況，認作為證據應屬適當，依刑事訴
    訟法第159 條之5 ，應認前揭供述證據均有證據能力。
二、本判決以下所引用之非供述證據，均與本件事實具有自然關
    聯性，且核屬書證、物證性質，又查無事證足認有違背法定
    程序或經偽造、變造所取得等證據排除之情事，復經本院依
    刑事訴訟法第164 條、第165 條踐行物證、書證之調查程序
    ，況檢察官、被告及辯護人對此部分之證據能力亦均不爭執
    ，是堪認均具有證據能力。
貳、實體部分：
一、認定事實之理由及依據：
  ㈠上揭事實，業據被告於偵訊、本院準備程序及審理中均坦承
    不諱（109偵36829卷第202頁，本院卷二第116、190頁），
    並有桃園市政府警察局中壢分局員警職務報告（109偵36829
    卷第73-79頁）、桃園市政府警察局中壢分局109年11月24日
    搜索扣押筆錄、扣押物品目錄表、扣押物品收據（109偵368
    29卷第81-87頁）、刑案現場照片及通訊對話截圖（109偵36
    829卷第119-127頁）、內政部警政署刑事警察局110年1月22
    日刑鑑字第1098028192號鑑定書（109偵36829卷第227-228
    頁）在卷可稽，且有扣案之本案毒品咖啡包6包、本案手機1
    支為佐，足認被告自白與事實相符，應可採信。
  ㈡按販賣毒品之所謂販賣行為，須行為人主觀上有營利意圖，
    且客觀上有販賣毒品行為，即足構成，至於實際上是否已經
    獲利，則非所問；必也始終無營利之意思，而以原價或低於
    原價有償讓與他人，方難謂為販賣行為，而僅得以轉讓罪論
    處（最高法院93年度台上字第1651號判決參照）。又販賣毒
    品係政府嚴予查緝之違法行為，且可任意分裝或增減其分量
    ，各次買賣之價格，當亦各有差異，隨供需雙方之資力、關
    係之深淺、需求之數量、貨源之充裕與否、販賣者對於資金
    之需求如何即殷切與否，以及政府查緝之態度，進而為各種
    不同之風險評估，而為機動性之調整，因之販賣之利得，除
    經坦承犯行，或帳冊價量均記載明確外，委難察得實情，是
    縱未確切查得販賣賺取之實際差價，但除別有事證，足認係
    按同一價格轉讓，確未牟利之情形外，尚難執此認非法販賣
    之事證有所不足。況且，販賣者從各種「價差」或「量差」
    或係「純度」謀取利潤方式，或有差異，然其所圖利益之非
    法販賣行為目的，則屬相同，並無二致；衡諸毒品取得不易
    ，量微價高，依一般社會通念以觀，凡為販賣之不法勾當者
    ，倘非以牟利為其主要誘因及目的，應無甘冒被查緝法辦重
    刑之危險，平白無端義務為該買賣之工作，是其販入之價格
    必較售出之價格低廉，而有從中賺取買賣差價牟利之意圖及
    事實，應屬符合論理法則，且不違背社會通常經驗之合理判
    斷。經查，被告與喬裝員警交易毒品之過程，有刑案現場照
    片及通訊對話截圖（109偵36829卷第119-127頁）可佐，是
    被告主觀上具備營利意圖甚明。
  ㈢又本案毒品咖啡包經鑑驗，固含有複數種類之第三級毒品成
    分，此有內政部警政署刑事警察局110年1月22日刑鑑字第10
    98028192號鑑定書（109偵36829卷第227-228頁）在卷可稽
    ，惟本案毒品咖啡包之毒品成分均屬第三級，在濫用性、成
    癮性及社會危害性上，於各「同級」而「不同種類」之毒品
    間，是否有足資查見之差異，而足認被告明知其所販賣之毒
    品係包含不同種類之第三級毒品一節，當依卷內資料為具體
    認定，而觀諸卷內證據資料，尚無從就此證明，故難逕認被
    告明知本案毒品咖啡包含有複數種類之第三級毒品，是本案
    應無毒品危害防制條例第9條第3項之適用。起訴書就此固亦
    未認定本案適用毒品危害防制條例第9條第3項，惟為期明確
    ，仍就此說明。
  ㈣綜上，本案事證明確，被告上開犯行堪以認定，應予依法論
    科。
二、論罪科刑：
  ㈠核被告所為，係毒品危害防制條例第4 條第6 項、第3 項之
    販賣第三級毒品未遂罪。
  ㈡被告與陳世晟就本案犯行有犯意聯絡與行為分擔，為共同正
    犯。
  ㈢刑之減輕事由：
  1.被告客觀上已著手實施販賣第三級毒品犯行，然因員警自始
    即不具購買真意，事實上不能真正完成買賣，為未遂犯，爰
    依刑法第25條第2 項，按既遂犯之刑減輕之。
  2.被告於偵查中及本院審理中均自白上開販賣第三級毒品未遂
    之犯行，已如前述，應依毒品危害防制條例第17條第2 項，
    減輕其刑，並依法遞減之。
  3.不另適用刑法第59條減刑之說明：按刑法第59條規定之酌量
    減輕其刑，必須犯罪另有特殊之原因與環境，在客觀上足以
    引起一般同情，認為即使予以宣告法定最低度刑，猶嫌過重
    者，始有其適用。此所謂法定最低度刑，固包括法定最低本
    刑；惟遇有其他法定減輕之事由者，則應係指適用其他法定
    減輕事由減輕其刑後之最低度刑而言。倘被告別有法定減輕
    事由者，應先適用法定減輕事由減輕其刑後，猶認其犯罪之
    情狀顯可憫恕，即使科以該減輕後之最低度刑仍嫌過重者，
    始得適用刑法第59條規定酌量減輕其刑（最高法院100 年度
    台上字第744號判決意旨參照）。經查，本案被告販賣毒品
    犯行，經前述2 種減輕事由（未遂犯、偵審自白）減輕其刑
    後，法定最低刑度已大幅降低，實已無情輕法重之憾，被告
    本案犯罪亦未見有何特殊原因與環境足以引起一般同情，當
    無再援引刑法第59條之規定減輕其刑之餘地。辯護人為被告
    利益就此主張（本院卷二第191頁），礙難憑採。
  ㈣本院審酌被告明知毒品戕害人之身心健康至鉅，且危害社會
    秩序，仍漠視毒品之危害性，著手販賣毒品予他人，助長毒
    品流通之危險，應予非難；惟考量被告犯後坦承犯行，及客
    觀上為警及時查獲之危害程度，再兼衡本案動機、目的、手
    段、情節，及被告自陳之家庭經濟狀況、智識程度（本院卷
    二第190頁）、素行，暨檢察官、被告、辯護人之量刑意見
    等一切情狀，量處如主文所示之刑。
三、沒收：
  ㈠扣案之本案毒品咖啡包6包均為違禁物，皆應依刑法第38條第
    1 項宣告沒收。另裝盛上開毒品之外包裝袋，因依該等扣案
    物之狀態及現今所採行之鑑驗方法，仍會殘留微量毒品，難
    以與所附著之包裝袋析離，故應將之一體視為毒品，同依刑
    法第38條第1 項之規定宣告沒收。至於毒品鑑驗時所耗損之
    部分，因已用罄不存在，爰不宣告沒收。
  ㈡扣案本案手機1支，係被告本案販賣毒品所用之物，爰依毒品
    危害防制條例第19條第1 項規定諭知沒收。
  ㈢起訴書所載其他扣案物部分，既非違禁物，亦無積極證據釋
    明為被告所有之本案犯罪工具，均不宣告沒收。
據上論斷，應依刑事訴訟法第299 條第1 項前段，判決如主文。
本案經檢察官施韋銘提起公訴，檢察官林欣怡到庭執行職務。
中　　華　　民　　國　　111 　年　　8 　　月　　10　　日
                  刑事第四庭  審判長法  官  黃柏嘉
                                    法  官  涂偉俊
                                    法  官  張羿正 
以上正本證明與原本無異。
如不服本判決應於收受判決後20日內向本院提出上訴書狀，並應
敘述具體理由。其未敘述上訴理由者，應於上訴期間屆滿後20日
內向本院補提理由書(均須按他造當事人之人數附繕本)「切勿逕
送上級法院」。 
                                    書記官  蔡宗豪
中　　華　　民　　國　　111 　年　　8 　　月　　11　　日
附錄本案論罪科刑法條：
毒品危害防制條例第4條
製造、運輸、販賣第一級毒品者，處死刑或無期徒刑；處無期徒
刑者，得併科新臺幣 3 千萬元以下罰金。
製造、運輸、販賣第二級毒品者，處無期徒刑或 10 年以上有期
徒刑，得併科新臺幣 1 千 5 百萬元以下罰金。
製造、運輸、販賣第三級毒品者，處 7 年以上有期徒刑，得併
科新臺幣 1 千萬元以下罰金。
製造、運輸、販賣第四級毒品者，處 5 年以上 12 年以下有期
徒刑，得併科新臺幣 5 百萬元以下罰金。
製造、運輸、販賣專供製造或施用毒品之器具者，處 1 年以上
7 年以下有期徒刑，得併科新臺幣 1 百 50 萬元以下罰金。
前五項之未遂犯罰之。